【裁判字號】    97,訴,918
【裁判日期】    980204
【裁判案由】    違反懲治走私條例等
【裁判全文】
臺灣基隆地方法院刑事判決               97年度訴字第918號
公  訴  人  臺灣基隆地方法院檢察署檢察官
被      告  乙○○
選任辯護人  藺超群律師
被      告  丑○○
選任辯護人  楊延壽律師
上列被告因違反懲治走私條例等案件，經檢察官提起公訴（96年
度偵字第1709號、97年度偵緝字第147號），本院判決如下：
    主  文
乙○○私運管制物品進口逾公告數額，處有期徒刑拾月，減為有
期徒刑伍月，扣案如附件二所示之私菸MILDSEVEN（LIGHTS）（
ORIGINAL）、DAVIDOFF、白長壽、黃長壽、555（藍）共計柒佰
肆拾柒箱均沒收。
丑○○無罪。
    犯罪事實
一、乙○○經由友人子○○透過辛○○介鉊，於民國92年12月22
    日委由記帳事務所記帳員己○○申請設立閔鑫有限公司（下
    稱閔鑫公司，於93年1月5日核准設立），乙○○乃閔鑫公司
    唯一股東，並擔任董事，設立閔鑫公司所需之股款新台幣（
    下同）50萬元，除開戶時之新台幣（下同）500元外，餘499
    ,500元悉數由己○○幫忙籌措並於92年12月22日匯款轉存入
    閔鑫公司籌備處設立於中華商業銀行信義分行之000-00-000
    000-0-00號帳戶內。嗣誠業會計師事務所會計師蔡來添於92
    年12 月23日查核簽證後，己○○隨即於92年1月25日將499,
    500元領出並匯入己○○設於合作金庫銀行古亭分行之00000
    00000000 號帳戶內（乙○○涉犯公司法第9條部分應由檢察
    官另行偵辦），而閔鑫公司之地址則設在己○○之事務所即
    台北市信義區○○○路505號10樓之8，另己○○再委請事務
    所員工癸○○於93年1月9日為閔鑫公司申辦中華電信000000
    00 號電話，裝機地址為台北市○○路39號13樓之1，並辦理
    轉接業務，帳單地址則登記在辛○○所開設之宏安田有限公
    司地址即台北縣五股鄉○○路○段100號6 樓。乙○○復委由
    丑○○之妻弟戊○○於94年9月28日代為申辦中華電信00000
    000號電話，裝機地址在台北市○○街95號之1（1樓），帳
    單地址則登記在己○○之事務所。
二、乙○○明知如附件一所示之商標圖樣，分係如附件一所示公
    司分別向主管機關經濟部中央標準局申請註冊，且均經前開
    主管機關核准而取得指定使用於各類商品（專用權人、專用
    期間、註冊證號、指定商品種類詳如附件所示），任何人未
    經前揭商標專用權人之同意或授權，不得於同一商品或類似
    商品，使用相同或近似於此等之註冊商標，竟基於意圖販賣
    而輸入仿冒商標商品之犯意，於95年1月4日，將仿冒商標之
    私菸MILDSEVEN（LIGHTS）（ORIGINAL）、DAVIDOFF、白長
    壽、黃長壽、555（藍）共計747箱，交由不知情之大陸海順
    物流公司，將上開仿冒商品夾藏於雜項貨櫃（櫃號GESU0000
    000 ）中自香港運至台灣，以閔鑫公司名義進口，再委由不
    知情之漢福股份有限公司之台正船務代理公司代理之船舶（
    船名及呼號：TS KAOHSIUNG 9VHT7）運送至基隆港，意圖販
    賣而輸入仿冒商品。又乙○○明知花生仁如數量逾1 千公斤
    或完稅價格逾10萬元，即為行政院公告之管制進口物品，竟
    基於私運管制物品進口之犯意，於95年1月4日，以同一手法
    自香港進口雜項貨櫃1只（櫃號GESU0000000），內夾藏與艙
    單記載不符之花生仁2301公斤，完稅價格42,047元，運抵台
    灣基隆港，而私運管制物品進口。嗣因台正船務代理公司以
    網路連線傳輸予基隆關稅局之艙單即中華民國海關艙單，經
    評定機密等級為「敏感」，且發覺船舶所載進口貨物與艙單
    所載不符（原申報為雜項物品PLAYTHING，重量10689公斤，
    數量589CTN）重量可疑，經財政部基隆關稅局稽查組人員予
    以詳加檢視，於第4排以後發現夾藏紙箱裝之私菸747箱及PP
    袋裝之花生仁59袋而查悉上情。
三、案經法務部調查局航業海員調查處移送臺灣基隆地方法院檢
    察署檢察官偵查起訴。
    理  由
壹、程序方面：
    按被告以外之人於審判外之言詞或書面陳述，除法律有規定
    者外，不得作為證據；又被告以外之人於審判外之陳述，雖
    不符合同法第159條之1至第159條之4之規定，但經當事人於
    審判程序同意作為證據，法院審酌該言詞陳述或書面陳述作
    成時之情況，認為適當者，亦得為證據。當事人、代理人或
    辯護人於法院調查證據時，知有第159條第1項不得為證據之
    情形，而未於言詞辯論終結前聲明異議者，視為有前項之同
    意，刑事訴訟法第159條第1項及第159條之5分別定有明文。
    經查，本判決下列所引用之證人丁○○、吳聲鎮、壬○○、
    寅○○、林祐夆、張有良、郭振文、蔡來添、謝欣玲於檢察
    官偵查中之結證，乃為被告以外之人於審判外之陳述，固屬
    傳聞證據，但檢察官及被告、選任辯護人於本院準備程序或
    審判期日中，均表示對此部分之證據之證據能力無意見，本
    院審酌上開證據資料製作時之情況，尚無違法不當及證明力
    明顯過低之瑕疵，亦認為以之作為證據應屬適當，故揆諸前
    開規定，爰依刑事訴訟法第159條之5規定，認前揭證據資料
    均有證據能力，合先敘明。
貳、實體部分
一、訊據被告乙○○固不否認經由友人子○○於92年12月22日委
    由證人己○○申請設立閔鑫公司，於93年1月5日核准設立，
    其為登記及實際之負責人，而閔鑫公司之地址係借用證人己○○之事務所即台北市信義區○○○路505號10樓之8，另委
    由證人戊○○於94年9月28日代為閔鑫公司申辦中華電信000
    00000 號電話，裝機地址在台北市○○街95號之1（1樓），
    帳單地址則登記在證人己○○事務所地址台北市信義區○○○路505號10樓之8之事實，並經證人子○○、己○○、戊○○分別於本院證述明確，且互核一致，復有卷附台北市商業
    管理處閔鑫公司案卷、閔鑫公司台北市政府營利事業登記證
    、中華電信股份有限公司台灣北區分公司台北南區營運處服
    務中心96年4月14日南服七96字第124號函暨附件申請書在卷
    可證。而被告乙○○於95年1月4日以閔鑫公司名義委託不知
    情之漢福股份有限公司以台正船務代理有限公司代理之TS
    KAOHSUNG輪第601航次，進口5只40呎之雜項貨櫃，自香港載
    運來台，其中4 只貨櫃已由鼎乘報關行丁○○辦理報關進口
    （進口報單號碼AW//94/7003/1229、AW//94/7003/1156、AW
    //94/7003/1157），惟其中1 只貨櫃中雜藏有大陸製花生仁
    2301公斤及如附件之私菸共747箱（櫃號：GESU0000000），
    僅由台正船務代理有限公司傳輸艙單予海關並未辦理報關進
    口，為財政部基隆關稅局稽查組開櫃查獲之事實，亦有基隆
    關稅局扣押貨物、運輸工具收據及搜索筆錄、中華民國海關
    艙單、漢福股份有限公司到貨通知書、漢福股份有限公司20
    621C3201F 號提單（BILL OF LADING）、查獲現場照片在卷
    可稽（詳偵查卷(一)第43、45、46、116-119 頁）；另如附件
    之香菸，均係未經許可產製之私菸，且未經同意使用如附表
    所示各商標權人之商標，屬仿冒商標之私菸等事實，亦有臺
    灣代理商傑太日煙國際股份有限公司95年1月25日JTＺ000000
    0000號、新加玻商帝國菸草股份有限公司台灣分公司95年2
    月3日九十五年營字第006號、台灣菸酒股份有限公司95年1
    月27日台菸酒菸字第0950001323號、英商英美菸草商務股份
    有限公司台灣分公司95年3月7日函文及經濟部智慧財產局商
    標資料檢索服務在卷可按（詳偵查卷(一)第108-115 頁）。被
    告乙○○雖矢口否認有何意圖販賣而輸入仿冒商標商品及私
    運管制物品進口之犯行，惟查：
  (一)系爭GESU0000000 號雜項貨櫃之運送人即台正船務代理有限
    公司向基隆關稅局傳輸（EDI） 之船務通關文件即中國民國
    海關艙單，該文件之收貨人資料與台正船務代理有限公司提
    供之原始運送契約文件（即載貨證券，又稱提單、大提單
    BILL OF LADING、B/L NO. 20621C32012F）之收貨人資料相
    同，收貨人均為閔鑫公司，記載之傳真電話號碼亦均為被告
    乙○○委由證人戊○○所申辦之 00-00000000，而原始運送
    契約文件即提單（B/L）， 其功能係運送人承認收到出賣人
    所交運之貨櫃憑證，法律性質上為不完全之有價證券，再者
    ，國際貿易實務，因買賣雙方分隔二地，如因買賣發生糾紛
    ，索賠甚為不易，故而對於交易對象、買賣標的、交易條件
    等，均相當謹慎，本案查獲之花生仁及私菸市價約值2 千萬
    元，如非事先洽妥進口，大陸地區出口商何以甘冒退運之運
    費損失，及花生仁等物腐敗致失其商銷價值之風險，裝運出
    口至臺灣？然據證人林祐夆、張有良於偵查中證稱：「台正
    船務是我們公司在基隆的代理，．．．我們是建華海運股份
    有限公司在台灣的總代理」、「（問：提示卷(一)第45頁，是
    否委託你們運送？）是的，這份到貨通知確實是建華公司所
    出具，這是我們港代理公司提供給我們的，這是提單的資料
    ，我們再轉成到貨通知單，再用傳真的方式傳給受貨人」、
    「我們都會先傳真」、「（問：閔鑫公司在本件收到到貨通
    知書後，有無確認進口本件貨物？）沒有，他們沒有回傳」
    、「（問：貨物尚未抵達台灣前就是用上面的電話號聯繫受
    貨人？）是的，我們一定傳真」、「這份文件只是要確認物
    品無誤，我們就會通知我的港口代理去通知船務」、「建華
    海運公司之前叫做漢福股份有限公司」、「（問：萬一資料
    有錯誤是何人去反應？）如果有問題，要在期限內反應，如
    果沒有反應表示貨物沒有問題，我們直接傳給台正公司，我
    們只知道這個貨主是閔鑫公司，至於閔鑫是否使用00000000
    的電話或00000000的傳真我們不須要去確認」、「（問：本
    件文件登記上的收貨人有沒有回傳拒絕收貨或未進口貨櫃？
    ）這件沒有回傳」等情明確（詳97年度偵緝字第147 號偵查
    卷第69-71、112-113頁）；被告林清朝既不否認提單上所載
    之傳真電話號碼00000000是其委請證人戊○○所申辦，已如
    前述，則被告乙○○於接獲到台正船務代理有限公司之到貨
    通知書（ARRIVAL NOTICE）之傳真後，既未依該通知書注意
    事項1：「本通知單內容如與貴公司資料不符時，請於01/03
    AM1000前與本公司（指建華海運公司即漢福股份有限公司）
    聯絡否則以此單之內容向海關申報，．．．」，甚且於證人
    即閔鑫公司委託辦理進口報關業務之鼎乘報關行丁○○收到
    船公司之到貨通知發現進口雜項貨櫃之報關資料短少，而打
    電話到大陸向被告乙○○查明時，被告乙○○竟未積極處理
    ，反而漠不關心不了了之（詳本院97年11月10日審理筆錄第
    6-7 頁證人丁○○之證述），縱被告乙○○事後提出進口貨
    物非其所有之更正申請，然其提出時點已係在海關開櫃查驗
    查獲後。再查，貨物進口報關方式有二，一種為預先報關，
    即船舶到港前即先行報關，另一種為船舶到港後再報關，從
    而本件系爭貨櫃經查獲時縱未向海關辦理報關，參以本件提
    單（B/L） 上既載明受貨人為閔鑫公司，被告乙○○辯稱伊
    就系爭貨櫃並未檢附任何文件報關，非伊所進口，受貨人閔
    鑫公司資料係遭他人冒用云云，委無足採。
  (二)本案查扣之花生仁稅則號別為1202.20.00.00-0，數量共重
    2301公斤，完稅價格計42047 元，此有財政部基隆關稅局95
    年第00000000號處分書在卷可稽，則依行政院根據懲治走私
    條例第2條第3項之授權所公告之管制物品項目及其數額「丙
    項」第5 款：「一次私運下列物品之一項或數項，其總額由
    海關照緝獲時之完稅價格計算，超過10萬元者（外幣按當時
    辦理外匯銀行買進價格折算）或重量超過1 千公斤者：．．
    ．，五海關進口稅則第一章至第八章所列之物品及稻米、稻
    米粉、花生、茶葉、種子（球）。」之規定（行政院雖於97
    年2月27日以院台財字第0970004567號公告修正第5款為「原
    產地為大陸地區而未經主管機關公告准許輸入之海關進口稅
    則第一章至第八章所列物品、稻米、茶葉、種子（球）。」
    ，惟按行政院依據懲治走私條例第2條第3項授權而公告之「
    管制物品項目及其數額」，若有修正變更之情形，應僅屬於
    事實之變更），是前揭查扣之大陸製花生仁核屬管制進口物
    品甚明。又扣案之香菸，係屬仿冒私菸，亦有卷附臺灣代理
    商傑太日煙國際股份有限公司95年1月25日JTＺ0000000000號
    、新加玻商帝國菸草股份有限公司台灣分公司95年2月3日九
    十五年營字第006號、台灣菸酒股份有限公司95年1月27日台
    菸酒菸字第0950001323號、英商英美菸草商務股份有限公司
    台灣分公司95年3月7日函文及經濟部智慧財產局商標資料檢
    索服務在卷可稽（詳偵查卷(一)第106-115頁）。
  (三)綜上所述，上開事證明確，被告乙○○空言該批貨物確非其
    進口，所辯顯違常情，顯係被告乙○○事後圖卸之詞，不足
    採信。被告乙○○上開犯行洵堪認定，自應依法論科。
二、查被告行為後，刑法部分條文業於94年2月2日修正公布，並
    自95年7月1日起生效施行（下稱現行刑法）；復參酌最高法
    院95年5月23日第8次刑事庭會議決議意旨，現行刑法第2 條
    第1 項之規定，係規範行為後法律變更所生新舊法律比較適
    用之準據法，於現行刑法施行後，應適用現行刑法第2條第1
    項之規定，為「從舊從輕」之比較；又比較時應就罪刑有關
    之共犯、未遂犯、想像競合犯、牽連犯、連續犯、結合犯，
    以及累犯加重、自首減輕暨其他法定加減原因（如身分加減
    ）與加減例等一切情形，綜其全部罪刑之結果而為比較。次
    查，菸酒管理法第46條第4項、商標法第82 條之處罰規定均
    有「罰金刑」之選科，而刑法第33條第5 款有關於罰金刑之
    科處，修正前規定：「罰金：1 元（銀元）以上。」，而依
    現行法規所定貨幣單位折算新臺幣條例規定，以銀元1 元折
    算新臺幣3元。至修正後刑法第33條第5款則規定：「罰金：
    新臺幣1 千元以上，以百元計算之。」，經換算後，業已大
    幅提高罰金刑之最低度單位  ，故經比較新舊刑法之規定，
    以修正前刑法之規定較有利於被告。至被告行為後，刑法第
    55條雖有修正，修正前刑法第55條原規定：「一行為而觸犯
    數罪名，或犯一罪而其方法或其結果之行為犯他罪名者，從
    一重處斷。」；修正後第55條則規定：「一行為而觸犯數罪
    名者，從一重處斷；但不得科以較輕罪名所定最輕本刑以下
    之刑。」。亦即修正後，仍保留有關於想像競合犯之規定，
    但在科刑上有所限制，然此科刑之限制僅係法理之明文化，
    非屬法律之變更，自無比較新舊法之問題，附此敘明。核被
    告乙○○所為，輸入仿冒商品部分，係犯商標法第82條之意
    圖販賣而輸入仿冒商品罪、菸酒管理法第46條第4 項輸入私
    罪。被告以一違反商標法、輸入仿冒商品之行為，同時侵害
    附件所示公司之商標專用權，為同種想像競合犯，應依修正
    前刑法第55條之規定，從一個意圖營利而輸入仿冒商品罪名
    處斷。被告乙○○以一個輸行為同時違反商標法、菸酒管理
    法，應從違反菸酒管理法之輸入私菸罪論處。又自大陸地區
    私運物品進入台灣地區者，以私運物品進口論，適用本條例
    規定處斷，懲治走私條例第12條定有明文。被告乙○○私運
    管制物品進口逾公告數額部分，係犯懲治走私條例第2條第1
    項之私運管制物品進口罪。被告利用不知情之大陸海順物流
    公司、報關行、航運公司為上開犯行，為間接正犯。被告乙○○以同一船舶一次運送行為中，同時觸犯上開二罪名，係
    一行為觸犯上開輸入私菸罪及私運管制物品進口罪二罪名，
    屬想像競合犯，應依修正前刑法第55條之規定從一重之私運
    管制物品進口罪處斷。審酌被告乙○○違反公司法設立公司
    行號從事進出口貿易，卻意圖販賣輸入仿冒商品，不僅損及
    真正商標權利人之正常營收，對真正商標權利人之商譽亦有
    不良影響，其本次輸入仿冒品之數量非微，已足以影響交易
    秩序之公平與公正，然其輸入仿冒品之行為較諸仿冒者之仿
    冒行為而言，惡性尚非至大，及被告乙○○進口管制物品影
    響正常商業交易秩序，妨害關稅利益，兼衡其犯後否認之態
    度等一切情狀，量處有期徒刑10月。又本件被告乙○○犯罪
    時間在96年4月24日以前，核與中華民國96 年罪犯減刑條例
    第2條第1項第3款規定相符，應依法減為有期徒刑5月。
三、扣案如附件二所示之私菸MILDSEVEN（LIGHTS）（ORIGINAL
    ）、DAVIDOFF、白長壽、黃長壽、555（藍）共計747箱，均
    為仿冒他人商標專用權之商品，不問屬於犯人與否，均應依
    商標法第83條之規定，宣告沒收。至本案查獲之大陸製花生
    仁為被告犯罪所得之物，惟上開貨品業經財政部基隆關稅局
    依海關緝私條例之規定予以沒入，有該局95年4月26日095年
    第00000000號基隆關稅局處分書在卷可稽（詳1709號偵查卷
    (一)第161頁），因該貨物已非屬犯人所有，自不得依刑法第
    38條第1項第2款宣告沒收，併此敘明。
四、至公訴人起訴認被告丑○○與被告乙○○共同為本件犯行，
    然被告丑○○始終否認犯行，又被告乙○○係以閔鑫公司名
    義進口本件私菸及大陸製花生仁，而閔鑫公司登記名義上及
    實際上之負責人均係被告乙○○，雖有關以閔鑫公司名義進
    口雜項貨櫃之報關業務係由被告丑○○與被告乙○○及證人
    大陸海順物流公司之總經理所洽談，然實際上為閔鑫公司辦
    理進口報關業務之報關行「鼎乘報關有限公司」，被告丑○○己將股權轉讓與證人丁○○，而於94年6 月間將負責人變
    更登記為證人丁○○之配偶蘇秀皇（71年3 月間設立時登記
    名義負責人係丑○○，80年7 月間變更登記為證人丁○○，
    於85年5月間變更為戊○○），而實際上辦理報關行之進口
    報關業務者則係證人丁○○，均非被告丑○○，況本件私菸
    及大陸製花生仁自香港運抵至基隆港後，證人丁○○於接獲
    台正船務代理有限公司之到貨通知發現報關文件短少時，亦
    係直接向人在大陸之被告乙○○查詢，被告丑○○是否知悉
    閔鑫公司進口之系爭貨櫃中夾藏私菸及大陸製花生仁，而有
    犯意聯絡，尚非無疑，公訴人指稱被告丑○○與被告乙○○
    為共同正犯，尚嫌速斷。既不能證明被告丑○○犯罪，依法
    應諭知被告丑○○無罪。
五、無罪部分：
  (一)公訴意旨另以：丑○○與乙○○於92年間在大陸地區相互結
    識，明知「HELLO KITTY 臉圖」、「小叮噹圖」等商標係由
    日商三麗鷗股份有限公司及小學館股份有限公司取得商標專
    用權，竟基於共同之犯意聯絡，由乙○○在大陸東莞地區將
    其所設立之閔鑫公司之公司章及乙○○個人私章交付予丑○○後，由乙○○及丑○○與大陸地區海順物流公司聯繫並取
    得相關實際貨主及貨物送達地址等資料後，由丑○○將上開
    閔鑫公司大小章蓋印在閔鑫公司委任鼎乘公司向基隆關稅局
    辦理報關進口之個案委任書及長期委任書上，而以閔鑫公司
    名義自大陸地區辦理相關貨櫃之進口事宜，嗣於94年5月30
    日於貨櫃中（櫃號GATU0000000）夾藏大陸製香菇32 箱，共
    計480公斤，完稅價格為101,557元。另於94年10月7 日輸入
    仿冒商標商品共33項，因認丑○○與乙○○此部分涉有懲治
    走私條例第2條第1項、商標法第82條等罪嫌。
  (二)按犯罪事實應依證據認定之，無證據不得認定犯罪事實；不
    能證明被告犯罪者，應諭知無罪之判決，刑事訴訟法第154
    條第2 項、第301條第1項分別定有明文。又按認定犯罪事實
    應依證據，為刑事訴訟法所明定，故被告否認犯罪事實所持
    之辯解，縱屬不能成立，仍非有積極證據足以證明其犯罪行
    為，不能遽為有罪之認定；如未能發現相當證據，或證據不
    足以證明，自不能以推測或擬制之方法，以為裁判基礎；認
    定犯罪事實所憑之證據，無論為直接證據或間接證據，其為
    訴訟上之證明，須於通常一般之人均不致於有所懷疑，而得
    確信其為真實之程度者，始得據之為有罪之認定（最高法院
    30年上字第1831號、40年台上字第86號、76年台上字第498
    6號判例要旨參照）。
  (三)本件公訴人指被告2人另涉有違反懲治走私條例及商標法等
    犯嫌，無非以下列幾點為主要論據：
    (1)閔鑫公司於94年5月20 日以第AW//94/2633/2191號報單進
      口貨物，經查內有大陸製之乾香菇32 箱，共480公斤，完
      稅價格為101,557元；
    (2)閔鑫公司於94年10月6 日以第AA//94/5211/0145號報單進
      口貨物，經查內有日商三麗鷗股份有限公司、美商Animat
      ionInterna tional 股份有限公司及日商小學館股份有限
      公司商標權，係違反商標法之物品；
    (3)閔鑫公司未否認係貨主；
    (4)乙○○與丑○○朋分利益；
    (5)乙○○在海關查緝到相關走私物品後提出訴願或複查或陳
      情等；
    (6)以閔鑫公司名義自大陸進口之貨物，均係被告乙○○向大
      陸海順物流公司延攬而來。
  (四)訊之被告乙○○、丑○○固均不否認，於94年5月20 日以第
    AW//94/2633/2191號報單進口1只雜項貨櫃（櫃號GATU00000
    00），被查獲內有大陸製之乾香菇32箱，共480 公斤，完稅
    價格為101,557元及於94年10月6日以第AA//94/5211/0145號
    報單進口1只雜項貨櫃（櫃號GAXU0000000），被查獲內有仿
    冒商標之商品，均係以閔鑫公司名義為受貨人，並委託鼎乘
    報關行辦理報關進口之事實，惟堅詞否認有何違反懲治走私
    條例、商標法之犯行，被告乙○○並辯稱：其僅係單純將所
    設立之閔鑫公司證照出借予大陸海順物流公司使用，並依約
    定從中收取如果1個月超過10個貨櫃，1個月2 萬元的報酬，
    另外加25% 的盈餘，至於大陸海順物流公司以閔鑫公司為受
    貨人名義進口那些雜項物品至台灣，其並不知情，且上開大
    製乾香菇及仿冒商標商品亦非其在大陸地區所延攬等語；被
    告丑○○則辯稱：其僅係將有關大陸海順物流公司以閔鑫公
    司為受貨人名義進口雜項貨櫃至台灣之進口報關業務與大陸
    海順物流公司總經理甲○○洽妥後，將進口報關業務交由其
    妻弟丁○○以鼎乘報關行代為辦理，所有大陸海順物流公司
    委託鼎乘報關行報關的資料都是由大陸海順物流公司直接用
    電腦E-MAIL方式傳輸給鼎乘報關行丁○○，所有進口的物品
    都是大陸海順物流公司在大陸裝櫃的，運抵台灣後交給大陸
    海順物流公司在台灣的物流即證人郭振文，再由證人郭振文
    一一配送給各個貨主，其並未參與攬貨、報關及派送等語。
    經查：
  (1)證人即大陸海順物流公司總經理甲○○於本院97年10月6 日
    審理時到庭結證：「．．．透過被告乙○○在大陸的一個餐
    廳認識丑○○的，當時乙○○是負責攬貨業務，再將攬的貨
    交給我們公司出口，所以我才認識乙○○，因為我們出口到
    臺灣，在臺灣必須要有報關行幫我們辦理進口報關業務，之
    前我們是跟一家海洋報關行接洽，因為我認為該家報關業務
    速度比較慢，想再找一家來比較服務品質，我向乙○○表示
    我們公司需要多1、2家報關行來幫我們公司辦理報關業務，
    乙○○說他有認識的人有在做報關業務，如果有機會到大陸
    來，會介紹我認識，隔了約1、2個月乙○○打電話給我說，
    臺灣有一個鄒先生是從事報關行來大陸，想跟我約個時間吃
    飯，後來3 個人就在某家餐廳見面吃飯，席間乙○○向我介
    紹丑○○在臺灣從事報關業務，我忘記當時有無互換名片，
    我是這樣認識丑○○先生。」、「（問：後來你們公司有無
    委託丑○○的報關行來從事進出口的報關業務？）有，因為
    我們公司做大雜貨併櫃，貨主有100 多個，最少有5、60個，
    但是我們公司並沒有具有那麼多的進口執照，所以我們的進
    口執照都是由我們公司的客戶之一提供給我們做進口臺灣之
    用，乙○○開設的閔鑫公司是我們公司的客戶之一，當初他
    介紹丑○○給我認識，我有告知他我的條件之一是他的閔鑫
    公司執照要借給我們公司使用，而閔鑫公司攬貨要出口的運
    費我們公司可以降價給他，所以我們公司由丑○○的報關行
    辦理進口臺灣的公司執照是由乙○○提供給我們，我們再交
    由丑○○去辦理臺灣的進口報關業務。」、「（問：你委託
    丑○○辦理的進口報關業務是如何聯繫的？）正常我們在貨
    物裝櫃之前會先將貨物的資料傳真給丑○○的鼎乘報關行，
    由鼎乘報關行來審核我們要進口的貨物，有無符合臺灣海關
    可以允許進口的條件，鼎乘報關行回報後，我們才開始裝櫃
    ，貨物到了臺灣之後，報關資料上的受貨人是閔鑫公司，但
    實際的受貨人的資料，我們會作派送單通知我們在臺灣跟我
    們合作的合通貨運公司，請他們做分流派送，鼎乘公司的報
    關費用，1個貨櫃約1萬元至1萬5千元台幣左右，原則上以月
    結方式由我們在臺灣成立的服務中心的郭振文來幫忙匯款，
    款項是由郭振文在臺灣收取的貨款來支付，至於郭振文是如
    何匯款的我要回去查。」、「（問：鼎乘報關行有無負責貨
    物的運送？）沒有。」、「（問：你們會不會把實際受貨人
    的資料派送單給鼎乘報關行？）不會。」、「（問：94年5
    月30日你們公司所進的AW//94/2633/2091貨櫃裡面有查到大
    陸製香菇32箱480 公斤，此事你是否知情？）事先我不知情
    ，事後是鼎乘公司洪先生知會簡艷萍，簡艷萍再告訴我，我
    才知道。」、「（問：上開報關貨櫃內的物品是你們要進口
    到臺灣的，發生查獲大陸製香菇，你們如何處理？）因為是
    雜貨有很多的貨主及貨物，我們公司無法一一查驗，故我們
    公司有要求提供貨物的人要書立切結書，切結其所提供的貨
    物品名、數量須符合臺灣海關的規定，若有違反要自負其責
    ，本件我們有清查後，有將資料提供給海調處。」、「（問
    ：本件查獲的大陸製香菇，實際貨主是否為寅○○先生？是
    否為97年8月5日證二海順海運收貨單上的客戶寅○○？）是
    。」、「（問：94年10月7日報單號碼AW//9 4/5211/0145貨
    櫃有查獲HELLO KITTY及小叮噹仿冒商標商品，這件事你是
    否知道？處理過程如何？）我也是事後才知道，我於查獲真
    正受貨人後，有將資料提供給海調處。」、「（問：該仿冒
    商品商標的真正貨主是否為庄（莊）世吉？是否為97年8 月
    5 日證三海順海運派送明細上的客戶庄（莊）世吉？）對。
    寅○○會有簽海順海運收貨單，是因為他說他要送到日本，
    我們才事後請他補簽的，所以庄（莊）世吉並沒有簽海順海
    運收貨單，當初該批貨是何人交給我們公司出口的，我還要
    回大陸海順公司那邊找資料，海順公司已經結束營業2 年多
    。」、「（問：海順公司有無辦法知道貨櫃裝箱的實際物品
    與託運人陳報的項目是否相符？）這個包括我們都沒有辦法
    100%知道，我們只能抽樣檢查，但我們會有一個管控的機制
    ，1.台灣那邊一定有受貨人。2.我們會抽驗（1%或1% 左右）
    、「（問：你與閔鑫公司合作期間，乙○○就貴公司在大陸
    的攬貨與運送、報關、進口等業務，有無參與？）沒有。」
    、「（問：剛提示本案94年5月30日、94年10月7日二次進口
    的貨物，被告乙○○有無參與攬貨？）沒有。」、「（問：
    該2次進口貨物攬貨人是否為本件被告2人？）我能確定不是
    他們2位。」、「（問：被告2人有無因為鼎乘報關、閔鑫公
    司跟你有業務上的聯繫？）都沒有，乙○○把執照借給我之
    後，並將執照及公司大小章，在大陸東莞海順公司內交給我
    後，就從沒過問。」「（問：有無將閔鑫公司的大小章交給
    鼎乘報關行的丁○○或丑○○或其他人？何時？）我是請我
    們公司余宗品要回臺灣的時候交給鼎乘報關行，但是他是交
    給何人，他沒有向我回報。時間是在我拿到大小章之後，隔
    了一段時間，應該是在94年12月之前。」、「（問：依你所
    言乙○○將閔鑫公司的大小章大約在94年8、9月間在東莞海
    順公司交給你，在10、11月間你請余宗品將大小章帶回臺灣
    交給鼎乘公司，是否如此？）是，但是在還沒有交大小章給
    我之前，乙○○有先在空白的委託書上蓋章，我有將事先蓋
    好閔鑫公司大小章的委託書傳真給鼎乘公司使用。」等情；
    於本院98年1月15 日審理時結證稱：「有關壬○○、寅○○
    進口的貨物，委託運送人的資料，都找不到，另外寅○○進
    口的貨物部分原先交貨的公司是南海國際貨運有限公司，經
    向當初向南海國際貨運有限公司查詢承辦人稱貨是由龍興物
    流公司交付，龍興物流公司目前已無法聯繫到，不知是否因
    搬遷或結束營運。有關壬○○進口貨物部分，原先交貨的公
    司是天成國際運通公司，經向承辦人詢問該公司稱相關資料
    已銷燬了，無法查證，一般公司保存資料只有3 個月。」等
    語；
  (2)證人郭振文於97年5月19 日偵訊時結證稱：「（問：如何知
    道海順公司承攬的貨櫃貨主？）從電腦裏可以知道，每一個
    櫃子都有一個派送單。」、「（問：由海順公司承攬的貨物
    運抵臺灣後貨物如何處理，由何人負責運送？）由派送公司
    直接從貨櫃場派送。」、「（問：你們所承攬的貨物進口到
    臺灣後要不要和鄒與林聯繫？）不用，只要大陸用e-mail傳
    派送單給我，我就負責聯絡看東西否有破損或短少。」等語
    （詳97年度偵緝字第147號偵查卷第108-111頁）；
  (3)證人丁○○於本院97年11月10日審理時結證稱：「（問：鼎
    乘報關有限公司與你有何關係？）一開始是丑○○成立的，
    後來丑○○頂讓給我，公司名義我登記為我太太蘇秀皇，但
    實際業務是由我負責。」、「（問：在拿到閔鑫公司大小章
    之前，有無帶蓋他們公司大小章的空白委任書？）有，那是
    大陸的簡小姐在海順的大陸公司內蓋好交給我們的，簡小姐
    跟我說是乙○○授權的，當時海順的老闆江先生也在，乙○○與丑○○在飯店，是因為江先生、丑○○、乙○○他們已
    經講好由鼎乘公司幫江先生他們的貨以閔鑫公司的名義辦理
    報關。」、「（問：報酬、佣金如何算？）委託進口我是跟
    丑○○算，1個貨櫃打單的錢是4 千元，其他費用是我代墊，
    1個禮拜左右丑○○跟我結算，如果量多2、3 天就結算，大
    陸海順如何與丑○○計算費用，我不清楚，閔鑫公司借牌的
    費用如何算我也不知道。當初我跟鄒博進去大陸談的時候，
    丑○○有問我雜貨的櫃子報關行情多少，我向他說大約1萬5
    千元左右，包括報關費與代墊款（包括查驗費、吊櫃費、現
    場協助查驗的費用），我們4 千元只有打單子，另外我可以
    分丑○○淨利的1/4，我有分到將近3、40萬，是在我不再繼
    續幫海順報關時，1 次結算出來的。」、「（問：你後來回
    台之後，還有無與乙○○聯絡？）有，很少，我有1 天收到
    船公司（好像是漢福公司）好幾筆的到貨通知書，大陸海順
    公司給我的資料（INVOICE、PACKING LIST）少了1筆，我有
    以E-MAIL與海順的簡小姐聯繫告知資料少1 筆，簡小姐回復
    我並沒有短少，我覺得怪怪的，就打電話到大陸給乙○○，
    並打電話給在臺灣丑○○，請他們跟海順的老闆反應，乙○○說他要去查一下，丑○○叫我跟簡小姐再確認，我跟簡小
    姐再次確認，簡小姐還是回復沒有短少，過了2 天，我們看
    報紙才知道閔鑫公司有夾藏私菸進口，我又打電話給乙○○
    與簡小姐，告知這個貨櫃的事情，請他們務必要去大陸那邊
    追查源頭，我告知這會上法院，他們說要去查，後來就不了
    了之。」、「（問：本件起訴書附表最後1頁有3筆，進口發
    生何事？你如何處理？）第1筆我是在94年5月30日用網路向
    海關申報，連線以後接到大陸海順簡小姐的E-MAIL或網路電
    話（我不能確定何種方式）告知貨櫃內有誤裝32箱的大陸香
    菇，請我馬上向海關報備，當時我有說這個報備不會過的，
    因為只要是雜貨櫃海關都會以C3來查驗，縱使電腦抽中C2也
    會更改C3來查驗，只要C2改C3就不准申報誤裝，後來我還是
    有填寫申報書，去申報誤裝，我們用E-MAIL申報的同時就會
    將報關文件一併送到海關，申報書是否跟報關文件一起送，
    我忘記了，簡小姐跟我聯繫的E-MAIL都不見了。第2 筆是海
    關查驗到後，我有向大陸簡小姐說，我已經跟海關簽認查驗
    結果，請簡小姐去把收貨人查出來，他有說要去查，後來沒
    有人找我，我就沒有去繼續處理後續，我不知道後來如何處
    理的。第3 筆就如我剛剛所述的。」、「（問：海順公司委
    託你報關進口後，要如何通知受貨人？）海順公司會傳真1
    張他們在臺灣物流公司的地址，我們會把貨直接託運到海順
    公司指定的地方，第1、2筆貨除了被海關扣住的以外，我們
    有幫海順公司叫貨車把貨送到他指定的物流公司去。」、「
    （問：你們公司與丑○○公司的帳你們如何結算？）我會將
    代墊的款項檢附單據送到丑○○的台北緣欣公司，都是由緣
    欣公司的會計丙○○結算給我們，我跟丑○○是自己人，所
    以不需特別交代找何人。」、「（問：提示1709號偵卷第一
    宗第212頁倒數第8行，你在偵訊時稱，貨物的進口都是由丑
    ○○承攬來的，情形為何，請詳述？）我的意思是丑○○去
    向大陸海順江先生攬報關的生意，不是攬貨物的生意，因為
    貨物的貨主都是江先生的客戶，招攬貨物、裝櫃都是大陸海
    順負責的。」等語；
  (4)證人丙○○於本院97年11月10日審理時結證稱：「（問：閔
    鑫公司與你有無業務上的往來？）我在緣欣公司上班，負責
    會計工作，閔鑫公司是我們透過大陸海順公司取得閔鑫公司
    的大小章，海順公司有請人將閔鑫公司大小章拿到緣欣公司
    來，是我收的，我收到之後交給丑○○，鼎乘公司報關完的
    文件會交給我，我大部分都會送去范小姐的事務所，有時范
    小姐有順路我會請他過來拿，因為閔鑫公司報關的資料范小
    姐要做帳，通常我都是2 個月左右拿給他，或請他來拿。」
    、「（問：你如何得知要與范小姐聯絡？）是丑○○告訴我
    閔鑫公司的資料報關文件要交給范小姐，她要做帳。」、「
    （問：你會交給范小姐什麼東西？）報關完的資料，范小姐
    會把閔鑫公司的信件交給我，請我轉交，我會跟海順的財務
    部姓樊小姐聯絡，告訴她有閔鑫公司的信件，我都把信件拆
    開傳真過去，他們如何處理我不知道。」、「（問：你是否
    知道閔鑫公司的負責人林先生都是在大陸還是在臺灣？）我
    是聽海順公司的財務部小姐說的，說林先生都在大陸，財務
    部的小姐常常在換，我不知道是哪一個。」、「（問：是何
    人叫你把閔鑫公司的信件傳真到海順？）是丑○○在臺灣叫
    我把閔鑫公司的信件傳真到海順。」、「（問：閔鑫公司與
    緣欣的帳或是緣欣與鼎乘公司的帳是如何結的？）我以緣欣
    公司的名義向海順請款有關報關的費用，海順會把款項匯到
    我們公司私人洪嬌華、戊○○的帳戶，我再每個禮拜與鼎乘
    結算，給鼎乘的報關費用1只貨櫃4千元，另有一些代墊款，
    有時把款項匯到鼎乘的戶頭，有時在台北公司直接將現金交
    給蘇秀皇。另外10個貨櫃以上，要額外付給閔鑫公司2 萬元
    ，我會將款項戊○○給我的一個姓林的、一個叫什麼菊的，
    我不記得總共匯了幾筆。」、「（問：最後有無結算1 筆比
    較大筆的金額給閔鑫公司？）有，好像3、40 萬，是什麼錢
    我不知道，老闆叫我匯我就匯，計算標準是將海順要付給我
    們的款項扣除緣欣公司代墊款、報關費，剩餘的款項丑○○
    要我25%算給丁○○，25%給乙○○，給乙○○的這筆費用就
    是這樣算出來的，丁○○、乙○○的部分都給了，乙○○的
    部分我是匯到林淑玲的戶頭。」、「（問：緣欣公司要給閔
    鑫公司的錢如何計算？）1個月如果進口貨櫃超過10 個以上
    就給2萬元，最後利潤還要再分25%。」等語；
  (5)證人寅○○於本院98 年1月15日審理時結證稱：「（提示97
    偵緝字第147 號卷第41頁，問：海順海運收貨單上客戶欄上
    的簽名蓋章是否你簽名蓋章？）是。」、「（問：為何簽名
    蓋章？）是我一位姓林的朋友之前向我拿了2 萬元說要批貨
    ，他說過年快到了（後改稱是端午節快到，要綁粽子），端
    午節賣剩的，過年還可以繼續賣，要進一些香菇來賣，後來
    他告訴我貨到了，就拿收貨單給我簽名，說簽了名後貨就會
    送來，後來貨沒有送來。」、「（問：你林姓的朋友說除了
    要批香菇進來賣，有無說要批其他的貨物進來賣？）他只告
    訴我香菇，其他我不知道。」、「（問：當初你的林姓的朋
    友有無跟你說批的香菇1 斤多少錢？）當初他只有說價錢一
    定比國內便宜，當時批進來的價差可以賺1 倍，當時的香菇
    市價1斤約7、80元，我當時在擺地攤，有點貪小便宜，所以
    就給他2萬元進香菇。」、「（問：你除了給林姓朋友2萬元
    外，要不要再付其他費用？）他說等貨進來，看總共多少斤
    再來補不足的金額。」、「（問：你擺攤位，有無賣香菇？
    ）有，賣好幾年。」、「（問：林姓朋友替你進口香菇，是
    要拿去何處販售？）南投、太平市、國姓鄉一帶。」、「（
    請提示97偵緝字第147號卷第40 頁海順海運派送明細，問：
    除了香菇之外，有無收到其他貨品？）我只有託林姓朋友買
    香菇，我沒有託他買其他的貨物，也沒有收到其他貨物。」
    、「（提示97偵緝字第147號卷第41頁，問0000000000是否
    你的行動電話？）是我自己用的，我沒有借林姓朋友用。」
    、「（問：0000000000這支電話，何時開始使用？）我用了
    約2、3年，一直到3 個月前才沒有用。」、「（問：該門號
    有無借人使用？）沒有。」等語；
  (6)證人壬○○於本院98年1月15日審理時結證稱：「（問：94
    年10月7日要進口的如1709號卷宗第120-124頁照片的物品，
    是否是你要進口的？）這些東西是我請一位姓廖的大哥幫我
    進口的，當時廖大哥跟我說是從大陸那邊進口。」、「（問
    ：你當時以多少錢請廖姓大哥幫你進口上開物品？）當時我
    先付他訂金1、2萬，當時是說要1、20 萬，尾款是貨到才付
    ，訂金我當時是付現金。」、「（問：上開請廖大哥幫你進
    口的物品有無拿到？）沒有拿到，連東西都沒有看到，我有
    找他，但已經找不到他的人。」、「（問：0000000000是何
    人的電話？）是我的。」、「（問：你的行動電話有無借人
    使用？）沒有。我也沒有借廖大哥使用。」、「（問：你是
    否知道廖大哥從大陸進口的東西是仿冒品？）我自己擺地攤
    ，貨是自己在臺灣批的。後來在吃飯認識廖大哥，他說他在
    大陸認識的人批貨比較便宜，我以前沒有請廖大哥批過貨，
    這是第一次。」、「（問：海關或是報關行有無跟你聯絡你
    進口的物品是仿冒品？）有人打電話跟我說我進口的東西是
    仿冒品，但是何人打的，我忘記了，我有想要去查，但不知
    道要怎麼查，後來我就不理它。何時打來的，我也忘記了。
    」、「（問：你與廖姓男子不熟，為何會支付現金1、2萬元
    委託他進口大陸物品？）因為我貪小便宜，我只付了1、2萬
    元，金額也不高。」、「（問：你是否委託他人從大陸進口
    貨物？）沒有。我之前都是自己在臺灣批貨的。」等語；
  (7)綜上證人所述，就證人寅○○、壬○○、甲○○有關閔鑫公
    司於94年5月20日以第AW//94/2633/2191號報單進口1只雜項
    貨櫃（櫃號GATU0000000），被查獲之大陸製之乾香菇32 箱
    ，共480公斤，完稅價格為101,557元及於94年10 月6日以第
    AA//94/5211/0145號報單進口1只雜項貨櫃（櫃號GAXU00000
    00），被查獲之仿冒商標品之實際貨主分別係證人寅○○與
    證人壬○○之證述內容，證人間所證互核相符一致，並與卷
    附之海順海運派送明細、海順海運收貨單（詳97年度偵緝字
    第14 7號偵查卷第40、41、50頁）、天成國際運通公司與南
    海國貨運有限公司所立切結書（詳本院卷(三)）相合；另證人
    甲○○、郭振文、丁○○、丙○○所證，再佐以卷附之華泰
    銀行跨行匯款回單、華南商銀行全行通收存款憑條副根（詳
    同上卷第51-53 頁），亦足證被告乙○○所辯其僅係單純出
    借閔鑫公司證照，而依約定收取1個月超過10個貨櫃，1個月
    2萬元之報酬，及額外之25%的盈餘乙節與被告丑○○所辯其
    僅係延攬大陸海順物流公司以閔鑫石為受貨人名義進口雜項
    貨櫃之進口報關業務，並將進口報關業務交由證人丁○○辦
    理，並未參與進口貨物之延攬、報關及派送乙節亦均非虛。
    公訴意旨所指事證，均不能使本院形成被告2 人係系爭大陸
    製乾香菇及仿冒商商標商品之出貨人或實際貨主之確信。此
    外，復查無其他積極證據，足資證明被告2 人有何意圖販賣
    而輸仿冒商標商品及自大陸地區私運管制物品進口逾公告數
    額之犯行，揆諸首揭說明，自屬不能證明被告2人犯罪，依
    法應為無罪之判決。惟公訴人認此部分與上開起訴論罪科刑
    部分有修正前刑法連續犯之裁判上一罪關係，故被告乙○○
    此部分依法無庸另為無罪之諭知。至證人寅○○、壬○○是
    否分別涉犯懲治走私條例、商標法等罪，應由檢察官另行偵
    辦，附此敘明。
六、據上論斷，應依刑事訴訟法第299條第1項前段、第301 條第
    1項，商標法第82條、第83條，菸酒管理法第46條第4項，懲
    治走私條例第2條第1項、第11條、第12條，刑法第2條第1項
    、第11條前段、修正前刑法第55條、中華民國九十六年罪犯
    減刑條例第2條第1項第3款、第7條，判決如主文。
本案經檢察官庚○○到庭執行職務。
中    華    民    國    98    年    2    月    4     日
                  刑事第三庭審判長法   官 鄭景文
                                  法   官 黃永定
                                  法   官 林淑鳳
以上正本證明與原本無異。
如不服本判決應於收受送達後10日內向本院提出上訴書狀，並應
敘述具體理由；其未敘述上訴理由者，應於上訴期間屆滿後20日
內向本院補提理由書（均須按他造當事人之人數附繕本）「切勿
逕送上級法院」。
中    華    民    國    98    年    2    月    12    日
                                  書 記 官 蕭利峰
附錄論罪法條：
懲治走私條例第2條第1項
私運管制物品進口、出口逾公告數額者，處 7 年以下有期徒刑，
得併科新臺幣 3 百萬元以下罰金。
前項之未遂犯罰之。
第1項所稱管制物品及其數額，由行政院公告之。


司法院資訊處製作；財團法人民間司法改革基金會備份。
